臺灣臺中地方法院民事裁定　　　　　　100年度家聲字第317號
聲　請　人　陳媛敏
代　理　人　羅豐胤律師
　　　　　　李秀貞律師
複　代理人　張薰雅律師
相　對　人　張立信
上列當事人間聲請酌定與未成年子女會面交往方式事件，本院裁
定如下：
    主  文
聲請人得依如附表所示之時間、方法暨兩造應遵守事項，與兩造
所生未成年子女張興倫、張興哲會面交往。
程序費用由相對人負擔。
    理  由
一、(一)按父母不繼續共同生活達六個月以上時，關於未成年子女
    權利義務之行使或負擔，準用第一千零五十五條、第一千零
    五十五條之一及第一千零五十五條之二之規定。但父母有不
    能同居之正當理由或法律另有規定者，不在此限，民法第一
    千零八十九條之一定有明文。(二)按夫妻離婚者，法院得依請
    求或依職權，為未行使或負擔權利義務之一方酌定其與未成
    年子女會面交往之方式及期間。但其會面交往有妨害子女之
    利益者，法院得依請求或依職權變更之。法院為前條裁判時
    ，應依子女之最佳利益，審酌一切情狀，參考社工人員之訪
    視報告，尤應注意左列事項：一、子女之年齡、性別、人數
    及健康情形。二、子女之意願及人格發展之需要。三、父母
    之年齡、職業、品行、健康情形、經濟能力及生活狀況。四
    、父母保護、教養子女之意願及態度。五、父母子女間或未
    成年子女與其他共同生活之人間之感情狀況，此為民法第一
    千零五十五條第五項及第一千零五十五條之一所明定。
二、聲請意旨略以：兩造為夫妻關係，但因故已分居致未繼續共
    同生活達六個月以上。兩造所生未成年子女張興倫（男、民
    國八十六年七月十三日出生）、張興哲（八十九年四月三十
    日生），目前與相對人之家人共同生活。茲兩造雖曾於鈞院
    一○○年度司家調字第二七六號離婚等事件（嗣改分本院一
    ○○年度婚字第四○八號離婚等事件後，經聲請人撤回起訴
    ）一百年五月十六日訊問時，達成協議。但相對人嗣後一再
    拒絕聲請人依該協議內容，與該二名未成年子女會面交往。
    聲請人爰依法請求酌定聲請人與未成年子女張興倫、張興哲
    會面交往之時間及方式。聲請人希望以如下方案與未成年子
    女張興倫、張興哲會面交往：(一)每個月雙數週、未成年子女
    生日、聲請人母親忌日、孩子罹重大疾病或意外事故之星期
    六下午兩時，聲請人至臺中烏日高鐵站A1出口接回未成年子
    女張興倫、張興哲同宿，再於星期日下午五時，由相對人至
    臺北市○○區○○路四０八巷十號一樓（即聲請人娘家）或
    經兩造協議之處所，將未成年子女張興倫、張興哲接回。(二)
    每年農曆初二上午十一點將未成年子女張興倫、張興哲送到
    聲請人娘家，農曆初四下午相對人至聲請人娘家接回。(三)每
    年母親節當天聲請人上午十一點在臺中烏日高鐵站A1出口處
    會面接回未成年子女張興倫、張興哲，下午六點相對人至聲
    請人娘家接回。(四)未成年子女張興倫、張興哲於在學期間，
    除上開(一)、(二)所示之時間外，每年寒假期間聲請人得接回同
    宿十日（連續不間斷）；暑假期間，得接回同住宿（連續不
    間斷）；如遇有三日以上（包括三日）之連續假期，得接回
    同訴一日。(五)前項以該假期之上午十點至翌日上午十時為一
    日，經兩造協商並可分割數次為之等語。
三、查：(一)聲請人主張：兩造為夫妻關係，但因故已分居致未繼
    續共同生活達六個月以上。兩造所生未成年子女張興倫、張
    興哲，目前與相對人之家人共同生活。茲兩造雖曾於鈞院一
    ○○年度司家調字第二七六號離婚等事件（嗣改分本院一○
    ○年度婚字第四○八號離婚等事件後，經聲請人撤回起訴）
    一百年五月十六日訊問時，達成協議。但相對人嗣後一再拒
    絕聲請人依該協議內容，與該二名未成年子女會面交往之事
    實，業據其提出本院上開一百年五月十六日訊問筆錄為證，
    並經本院調閱本院一○○年度婚字第四○八事件離婚等事件
    民事卷宗審閱無訛，並為相對人所不爭執（參本院一○○年
    度家全字第三三號假處分事件一百年七月八日訊問筆錄），
    此部分應堪信為真實。準此，聲請人聲請本院酌定其與未成
    年子女張興倫、張興哲會面交往之時間及方式，自屬有據。
    (二)本院依職權分別函請財團法人臺中市私立龍眼林社會福利
    慈善事業基金會、財團法人臺北市基督徒救世會社會福利事
    業基金會對兩造及未成年子女張興倫、張興哲進行訪視。相
    對人及未成年子女張興倫、張興哲部分，結果略以：1.相對
    人表示聲請人與未成年子女張興倫、張興哲之會面交往方式
    ，目前均以法院裁定之時間為主，將來希望也是照目前的探
    視時間進行會面交往。2.未成年子女張興倫、張興哲明確表
    示，希望與聲請人為每兩週一次之會面交往，方式可為同住
    、出遊、吃飯等。3.因僅訪視一造，致無法具體評估，建議
    鈞院審酌他造之訪視報告後，自為裁定等情，有財團法人臺
    中市私立龍眼林社會福利慈善事業基金會一百年十月二十一
    日財龍監字第一○○一二七四號函暨所附訪視報告在卷可稽
    。聲請人部分，結果略以：建議聲請人有持續探視兩位案主
    （即未成年子女張興倫、張興哲）的權利。兩位案主分別為
    青少年及前青少年，請父母雙方站在兩位案主立場，考量到
    他們的個別需求及發展，給予適當的教養，避免因雙方間爭
    執，令兩位案主無所適從等情，有財團法人臺北市基督徒救
    世會社會福利事業基金會一百年十一月二十三日社監字第一
    ○○一一二三○○八函暨所附訪視調查報告書附卷可參。(三)
    綜上各情參互以觀，堪認聲請人與未成年子女張興倫、張興
    哲會面交往，並無不利於未成年子女張興倫、張興哲之情形
    。故基於未成年子女最佳利益，未成年子女張興倫、張興哲
    在成長過程中，自應享有適度母愛之關懷，不因兩造長期分
    居而受影響。是揆諸首開法條規定，聲請人聲請與未成年子
    女張興倫、張興哲會面交往，為有理由，應予准許。(四)因兩
    造關於未成年子女張興倫、張興哲之會面交往方式、時間及
    地點既未能達成共識，不僅易生紛爭，為免影響未成年子女
    張興倫、張興哲所享得適度受母愛關懷，並參酌前開訪視報
    告中未成年子女張興倫、張興哲所明確表達之意願，本院認
    基於未成年子女最佳利益原則，自應儘量尊重業已分別年滿
    十四歲、十一歲、具有高度自主決定意志之未成年子女張興
    倫、張興哲之主觀意願，爰酌定如附表所示之會面交往方案
    。祈兩造均須遵守本裁定附表之指示，並盡力協調及幫助會
    面交往之進行，協力給予未成年子女張興倫、張興哲最佳之
    成長環境。至兩造所提聲請人與未成年子女張興倫、張興哲
    會面交往之建議，其等建議依法僅係供法院參考，並不拘束
    法院，自無庸予以准駁，附予敘明。
四、依非訟事件法第一百二十二條第三項，裁定如主文。
中    華    民    國   100    年    11    月    30    日
                  家事法庭      法  官  唐敏寶
以上正本係照原本作成。
如對本裁定抗告須於裁定送達後十日內向本院提出抗告狀（須附
繕本）。
中    華    民    國   100    年    11    月    30    日
                                書記官  丁文宏
附表：
聲請人與未成年子女張興倫、張興哲會面交往之時間、方式及應
遵守事項：
一、時間：
  (一)聲請人得於每月第二、四週之星期六下午二時起，至翌日（
    星期日）晚上六時止，與未成年子女張興倫、張興哲會面交
    往，並得過夜、同住。
  (二)相對人應於上開時間之起、迄時間，至臺灣高鐵臺中（烏日
    ）站A1出口處，將未成年子女張興倫、張興哲送交、接取未
    成年子女張興倫、張興哲；聲請人亦應於上開時間之起、迄
    時間，至上開地點，接取、送回未成年子女張興倫、張興哲
    。
  (三)會面交往應尊重已年滿十二歲之未成年子女張興倫之意願；
    於未成年子女張興哲年滿十二歲後，會面交往亦應尊重未成
    年子女張興哲之意願，以免有違未成年子女張興倫、張興哲
    之最佳利益。
二、方式：
  (一)得為見面、通信、通話之行為，但通話行為不得妨礙未成年
    子女張興倫、張興哲之日常生活作息。
  (二)得為致贈禮物、交換照片、拍照等行為。
三、兩造應遵守事項：
  (一)不得有危害未成年子女張興倫、張興哲身心健康之行為。
  (二)不得對未成年子女張興倫、張興哲灌輸反抗對造之觀念。
  (三)聲請人於會面交往期間，應履行因親權所為相關生活習慣、
    學業輔導及作業完成等指示之義務。
  (四)如未成年子女張興倫、張興哲於會面交往中患病或遭遇事故
    ，聲請人應為必要之醫療措施，並即通知相對人，亦即在其
    會面交往實施中，聲請人仍須善盡保護教養之義務。相對人
    則應將未成年子女張興倫、張興哲之用藥時間、習慣、平常
    就醫之醫療診所或其他關於未成年子女張興倫、張興哲身體
    之特殊情形告知聲請人。
  (五)未成年子女張興倫、張興哲地址或聯絡方式或就讀學校如有
    變更，相對人應隨時通知聲請人。
  (六)聲請人於會面交往當日下午三時前未前往會面交往者，除經
    相對人或未成年子女張興倫、張興哲同意外，視同聲請人放
    棄當日之會面交往，以免影響相對人及未成年子女張興倫、
    張興哲之生活安排；但翌日如為會面交往日者，聲請人仍得
    於翌日會面交往。
  (七)兩造應於上開會面交往時間，在上開時點，準時接取、送回
    未成年子女張興倫、張興哲。